臺灣板橋地方法院交通事件裁定　　　　100年度交聲字第306號
原處分機關　交通部公路總局臺北區監理所板橋監理站
異　議　人
即受處分人　何昶毅
上列異議人因違反道路交通管理處罰條例事件，對於交通部公路
總局臺北區監理所板橋監理站民國100 年1 月3 日所為之裁決（
原處分案號：板監裁字第裁41-C00000000號），聲明異議，本院
裁定如下：
    主  文
異議駁回。
    理  由
一、原處分意旨略以：異議人即受處分人何昶毅於民國99年10月
    12日0 時3 分許，騎乘車牌號碼HV7-972 號重型機車，行經
    臺北縣板橋市（現改制為新北市板橋區○○○路93巷71號前
    時，為臺北縣政府警察局（現改制為新北市政府警察局）板
    橋分局後埔派出所值勤員警攔查而認有「酒後駕車，經測試
    酒測值為0.45mg/l」之違規，遂以北縣警交大字第C0000000
    0 號舉發違反道路交通管理事件通知單（下稱舉發通知單）
    當場舉發，嗣經原處分機關認定確有上開交通違規情事，乃
    依道路交通管理處罰條例第35條第1 項第1 款、第24條第1
    項第2 款（原處分漏載「第24條第1 項第2 款」）之規定，
    以板監裁字第裁41-C00000000號違反道路交通管理事件裁決
    書（下稱裁決書）裁處異議人罰鍰新臺幣（下同）3 萬元，
    吊扣駕駛執照12個月，並應參加道路交通安全講習。
二、異議意旨略以：異議人於99年10月12日0 時3 分許，以約每
    小時10公里之速度騎乘車牌號碼HV7-792 號重型機車，行經
    新北市○○區○○路上之實踐國小前的便利商店時，有二名
    巡邏員警自異議人對向車道騎乘過來而未予理會，直至異議
    人騎到底左轉約10公尺處停車熄火，解開安全帽，並以手機
    與友人交談約1 分多鐘後，該二名員警始前來盤查，並詢問
    異議人有否飲酒、喝多少及何時所飲，異議人遂告知員警約
    1 個多小時前喝的、喝很多，且同意員警進行呼氣檢測，而
    測出酒測值為0.45mg/l。惟異議人為員警盤查時，已停車約
    1 分多鐘，而無繼續騎乘之意願，且異議人要求進行直線騎
    乘機車測試，亦遭員警以未有事故發生為由加以拒絕。除此
    ，員警於舉發時亦告知異議人得以分期繳納罰鍰之方式領回
    上開機車，未料異議人於翌日電詢監理機關時，監理機關則
    告以罰緩需繳清方能領車。異議人除待繳之分期罰鍰外，尚
    有房租、水電費等支出，亦須照顧父母及中度智障之弟弟，
    且父親每月均需由異議人騎乘機車載送往返醫院數次。爰為
    此聲明異議請求鈞院撤銷原處分云云。
三、按汽車駕駛人有飲用酒類或其他類似物後其吐氣所含酒精濃
    度超過每公升0.25毫克或血液中酒精濃度超過百分之0.05以
    上，不得駕車，道路交通安全規則第114 條第2 款訂有明文
    。次按汽車駕駛人，駕駛汽車經測試檢定有酒精濃度超過規
    定標準者，處新臺幣1 萬5000元以上6 萬元以下罰鍰，並當
    場移置保管該汽車及吊扣其駕駛執照1 年；汽車駕駛人，有
    第35條第1 項規定之情形者，應接受道路交通安全講習，道
    路交通管理處罰條例第35條第1 項第1 款、第24條第1 項第
    2 款亦有明文。而所謂「汽車」者，係指在道路上不依軌道
    或電力架線而以原動機行駛之車輛（包括機器腳踏車），此
    觀道路交通管理處罰條例第92條第1 項規定所授權訂立之道
    路交通安全規則第2 條第1 項第1 款規定即明。是以機器腳
    踏車駕駛人如有上開「汽車駕駛人酒精濃度超過規定標準」
    之違規情形，亦有首揭處罰規定之適用。又依違反道路交通
    管理事件統一裁罰基準表之記載，機器腳踏車之駕駛人違反
    道路交通管理處罰條例第35條第1 項第1 款規定（呼氣酒精
    濃度超過每公升0.4 毫克以上未滿0.55毫克），於期限內繳
    納或到案聽候裁決者，應處罰鍰3 萬元。
四、經查：
  (一)異議人於99年10月12日0 時3 分許，騎乘車牌號碼HV7-972
    號重型機車，行經新北市○○區○○路93巷71號前時，為新
    北市政府警察局板橋分局後埔派出所值勤員警攔查，並測得
    異議人之呼氣酒精濃度達每公升0.45毫克，而製發上開舉發
    通知單之事實，為異議人所不爭執，並有上開舉發通知單1
    紙在卷可稽，是以異議人為警測得之呼氣酒精濃度既達每公
    升0.45毫克，而超過每公升0.25毫克之標準，自屬「汽車駕
    駛人酒精濃度超過規定標準」，堪認異議人確有道路交通管
    理處罰條例第35條第1 項第1 款所定之交通違規行為無疑。
  (二)依據法務部91年4 月6 日法檢決字第0910012824號函「刑法
    第185 條之3 飲用酒類不能安全駕駛動力交通工具之認定標
    準，本部已於88年5 月18日法88檢字第001669號函示以每公
    升0.55毫克作為認定之標準，惟實務之認定尚輔以有無肇事
    結果及司法警察機關於查獲被告，就其行為狀態所製作之觀
    測紀錄表等作為能否安全駕駛之判斷依據，當非僅以酒精濃
    度作為唯一之認定標準。」是異議人主張其能確定酒已退，
    走直線、單腳站立毫無問題，應無危險駕駛後始開車云云，
    參以前揭函釋可知，應係有無成立刑法第185 條之3 危險駕
    駛罪而須移送檢察官據以起訴之判斷，本件酒測結果為0.45
    毫克，員警既已依現場情狀判斷異議人無服用酒類危險駕駛
    行為之狀態，認為異議人尚無涉犯刑法第185 條之3 危險駕
    駛罪嫌，不符合必須移送檢察官之要件，自得逕行認定無製
    作觀測紀錄表等之必要，是以員警拒絕異議人作成走直線、
    單腳站立之觀測紀錄表之請求，尚無違法之疑慮，合先敘明
    。
  (三)異議人雖以前揭情詞置辯，惟查，異議人於異議狀中已自承
    其於上揭時、地，有騎乘上開機車之事實，且其於為警查獲
    時所為呼氣酒精濃度猶達每公升0.45毫克，明顯高出前開法
    定標準值每公升0.25毫克甚多，是其於停車前確有酒後駕車
    行為無疑，復參以異議人於異議狀中亦自承其於為警攔查前
    1 個多小時有飲酒，且喝很多等情，此觀諸上開異議狀中所
    載甚明，足證異議人在行至舉發地點前之該段酒後駕車行為
    ，確已該當「汽車駕駛人酒精濃度超過規定標準」之違規行
    為，自不因其在為警舉發當時是否已停車而異其差別，是異
    議人辯稱已停車約1 分多鐘，而無繼續騎乘之意願云云，不
    足採信。另按違反本條例第35條規定申請分期繳納罰鍰者，
    應於繳清全部罰鍰後，始得同時檢附繳納罰鍰收據領回其經
    移置保管之車輛，分期繳納期間，移置保管機關仍得收取保
    管費用，違反道路交通管理事件統一裁罰基準及處理細則第
    64條第2 項定有明文。查本件舉發過程中，縱發生舉發員警
    錯誤告知異議人得以分期繳納罰鍰之方式，先行領回遭移置
    保管之上開機車之情事，惟揆諸前揭法條規定，此部分純屬
    員警未諳法令致發生錯誤告知之行政疏失，並不影響異議人
    違規之事實及依法舉發之效力，況異議人於異議狀中亦自承
    ，其於舉發之翌日已電詢監理機關而經監理機關告以前揭法
    條規定，自應於其權益無重大影響，是異議人另以舉發員警
    告知得以分期繳納罰鍰之方式領回上開機車置辯，於法既有
    未符，亦不足採。末查，異議人另辯稱：異議人除待繳之分
    期罰鍰外，尚有房租、水電費等支出，亦須照顧父母及中度
    智障之弟弟，且父親每月均需由異議人騎乘機車載送往返醫
    院數次云云，惟異議人之家境狀況，及家人出入交通之便利
    與否，尚非本院依法得審酌者，無從據為其免責之依據，併
    予敘明。
五、綜上所述，本件異議人確有於上揭時、地，駕駛上開機車而
    有「汽車駕駛人酒精濃度超過規定標準」之交通違規事實，
    原處分機關依道路交通管理處罰條例第35條第1 項1 款、第
    24條第1 項第2 款及違反道路交通管理事件統一裁罰基準及
    處理細則規定，裁處異議人罰鍰3 萬元，吊扣駕駛執照12個
    月，並應參加道路交通安全講習，經核尚無不合，應予維持
    。異議人以前揭情詞聲明異議，均不足以作為撤銷原處分之
    依據，其異議為無理由，應予駁回。
據上論斷，應依道路交通管理處罰條例第87條第2 項，道路交通
事件處理辦法第18條，裁定如主文。
中    華    民    國    100   年     3    月    30    日
                        交通法庭  法  官  黃司熒
以上正本證明與原本無異。
如不服本裁定，應於裁定送達後5 日內，向本院提出抗告狀（應
附繕本）。
                                  書記官  屠衛民
中    華    民    國    100   年     3    月    31    日